臺灣臺北地方法院交通事件裁定　　　　　　　　　　九十三年度交聲字第六一三號
 　 異議人即　甲○○○
　　受處分人
右列受處分人因違反道路交通管理處罰條例案件，對於臺北市交通事件裁決所中華民
國九十三年五月七日所為之處分（原處分案號：北市裁三字第裁二二—ＡＣＵ二一五
一五五號），聲明異議，本院裁定如左：
    主  文
異議駁回。
    理  由
一、按汽車有使用註銷之牌照行駛者，處汽車所有人新臺幣三千六百元以上一萬零八
    百元以下罰鍰，並禁止其行駛。前項第四款之牌照扣繳之；又汽車牌照，經吊銷
    或註銷者，非經公路主管機關檢驗合格，不得再行請領。但依前條第一項第一款
    之規定註銷者，非滿六個月不得再行請領。汽車所有人、駕駛人違反道路交通管
    理，經主管機關裁決逾十五日未向管轄地方法院聲明異議，或其聲明異議經法院
    裁定確定，而不依裁決或裁定繳納罰鍰或不繳送汽車牌照、駕駛執照者，依左列
    規定處理之：一、經處分吊銷汽車牌照或駕駛執照者，由公路主管機關逕行註銷
    。道路交通管理處罰條例第十二條第一項第四款、第二項，第六十五條第一項第
    一款、第六十六條分別定有明文。
二、本件受處分人即異議人甲○○○所有之車牌號碼ＡＹＬ－八二二號重型機車於九
    十一年四月十九日經警逕行舉發違規停車，因未依規定期限內自動繳納罰鍰結案
    ，經臺北市交通事件裁決所九十一年八月一日以北市裁三字第車裁二二－一Ａ0
    000000號裁決書逕行裁決，惟逾期仍未到案，亦未於法定期間內提出異議
    ，臺北市交通事件裁決所乃依道路交通管理處罰條例第六十五條第一項第三款規
    定，自九十二年二月十日起至九十二年八月九日止執行註銷牌照六個月在案。詎
    料其子賴成發仍於九十三年二月七日五時五十分駕駛上開機車，在台北市○○○
    路及寧波西街口，經台北市政府警察局中正第二分局以其使用註銷之牌照行駛，
    違反道路交通管理處罰條例第十二條第一項第四款之規定掣單舉發。嗣因受處分
    人即汽車所有人迄未依規定自動繳納罰鍰及未依規定到案聽候裁決，原處分機關
    經調查後，於九十三年五月七日依道路交通管理處罰條例第十二條第一項第四款
    、第二項及違反道路交通管理事件統一裁罰標準及處理細則第四十四條第一項規
    定，從重裁處新臺幣一萬零八百元罰鍰並扣繳牌照之處分。
三、按一般人民對不服行政處分之爭訟方法、管轄機關及聲明不服之期間、方式往往
    不易知曉，因此，行政機關對於所做成之行政處分，若該處分之相對人依法可提
    出救濟者，自均須於該處分書中，載明不服處分之意旨及不服行政處分之救濟方
    法、期間及其受理機關，俾維護行政處分相對人之訴訟權益，此從行政程序法第
    九十六條第一項第六款所規定教示制度之由來，即明上理；又行政機關做成行政
    處分後，該處分之相對人，若具狀逕向該處分機關表達對該處分不服之意，則不
    論其表達對該處分不服所使用欲訴訟救濟之語句，是否與法文甚或該處分書所記
    載教示救濟之名稱相符，該處分機關對於受處分人所提出之訴訟救濟文書，自應
    依前開教示制度之精神，於確認該處分之製作並無違法及非該處分之訴訟救濟管
    轄機關之情形下，即轉由有管轄權之救濟機關審理，否則，若僅因行政處分相對
    人提出訴訟救濟所使用之救濟名稱，與法文規定之名稱不符，即逕認定受處分人
    無對該處分表示救濟之意，如此不僅有違行政程序法有關教示救濟制度之精神，
    抑且勢將延誤受處分人提出訴訟救濟之時機，而致侵害其憲法上所保障訴訟救濟
    之權利，是依上開法文規定及參酌訴願法第十四條、大法官會議釋字第五五三號
    解釋理由書所示之精神，行政處分之相對人，若對於該處分已有表達不服救濟之
    意並提出訴訟文書於原處分機關或其他非管轄機關，則不論原處分機關或非管轄
    機關，對該訴訟文書為如何處理，該處分之救濟管轄機關，於事後判斷行政處分
    相對人所提出之訴訟是否已逾法定期間時，自仍應以原處分機關或該收受訴訟文
    書之非管轄機關，其收受訴訟文書之日期，作為判斷人民提出訴訟救濟之期間是
    否已逾法定期限之基準甚明。查本件受處分人即異議人甲○○○於九十三年五月
    十四日收受原處分機關之裁決書後，已於同日向台北市交通事件裁決所陳述不服
    ，此有裁決書之掛號郵件收件回執及交通違規案件陳述書各一份在卷可查，是受
    處分人於九十三年五月十四日向台北市交通事件裁決所陳述不服時，既有對該裁
    決書表示不服與救濟之意，則依前揭之說明，自應以台北市交通事件裁決所所收
    受上開陳述書之日期判斷受處分人提起本件訴訟救濟是否已逾法定期間，而應認
    本件聲明異議並未逾期，核先敘明。
四、本件受處分人即異議人甲○○○對其所有之ＡＹＬ－八二二號重型機車於九十一
    年四月十九日經警逕行舉發違規停車，因未依規定期限內自動繳納罰鍰結案，經
    臺北市交通事件裁決所九十一年八月一日以北市裁三字第車裁二二－一Ａ000
    0000號裁決書逕行裁決，惟逾期仍未到案，亦未於法定期間內提出異議，臺
    北市交通事件裁決所乃依道路交通管理處罰條例第六十五條第一項第三款規定，
    自九十二年二月十日起至九十二年八月九日止執行註銷牌照六個月在案，嗣於九
    十三年二月七日五時五十分由賴成發駕駛上開機車，在台北市○○○路及寧波西
    街口，經警當場攔停舉發使用註銷之牌照行駛之事實，並未爭執，並有台北市交
    通事件裁決所九十三年七月二十一日北市裁三字第０九三三八四四一五００號函
    及其所附之裁決書、送達證書、牌照吊扣歷史資料及舉發違反道路交通管理事件
    通知單各一紙附卷可參，參以首揭規定，受處分人所請領之ＡＹＬ－八二二號牌
    照於九十二年二月十日即已遭註銷，且於六個月內（即九十二年八月九日前）不
    得再行請領，是受處分人所有之機車確有於前揭時地使用註銷牌照行駛之違規行
    為甚明。異議意旨略以：機車照後鏡從未掉落或不在車子上，何以因機車沒有照
    後鏡而被攔下檢查？而且攔下之處是在單行道的寧波西街而非雙向道的重慶南路
    況，伊向員警詢問的罰單的金額，並非繳款的時間與地點和方式諸多與事實不符
    ，本人懷疑有隨意調查之實云云，經核本件受處分人聲明異議之內容皆與上開「
    使用註銷之牌照行駛」之違規行為無涉，受處分人空言不服，尚非有據。
五、綜前所述，受處分人所有之機車確有於前揭時、地由其子賴成發「使用註銷之牌
    照行駛」之違規事證明確，從而，原處分機關依道路交通管理處罰條例第十二條
    第一項第四款、第二項及違反道路交通管理事件統一裁罰標準表之規定，裁處受
    處分人一萬零八百元並扣繳牌照，核無違誤，本件受處分人之異議為無理由，自
    應將其異議駁回。
據上論斷，應依道路交通案件處理辦法第十九條，裁定如主文。
中　　　華　　　民　　　國　　九十三　　年　　　八　　　月　　三十一　　日
                                    臺灣臺北地方法院交通法庭
                                        法  官  林欣蓉
如不服本裁定，應於裁定送達後五日內向本院提出抗告狀。
右正本證明與原本無異。
                                        書記官  劉英芬
中　　　華　　　民　　　國　　九十三　　年　　　八　　　月　　三十一　　日
